臺灣彰化地方法院交通事件裁定　　　 100年度交聲字第1101號
原處分機關　交通部公路總局臺中區監理所彰化監理站
即移送機關
異　議　人
即受處分人　李信源
上列聲明異議人因違反道路交通管理處罰條例案件，對交通部公
路總局臺中區監理所彰化監理站於民國100年7月11日之處分（原
處分案號：彰監四字第裁64-I00000000號裁決書）聲明異議，本
院裁定如下：
   主  文
原處分撤銷。
李信源汽車所有人牌照破損，不報請公路主管機關補發、換發或
重新申請，處罰鍰新臺幣百元。
   理  由
一、原處分機關意旨略以：聲明異議人即受處分人李信源（下稱
    異議人）於民國100年1月23日中午12時55分許，騎乘車牌號
    碼YHH—403號重型機車（下稱系爭機車），於彰化縣田鍾鎮
    ○○路270巷口，因「車牌污損使之不能辨識其牌號」違規
    ，為彰化縣警察局田中分局田中派出所員警以其有違反道路
    交通管理處罰條例第13條第1款規定之行為，而掣開舉發違
    反道路交通管理事件通知單（單號：彰警交字第I00000000
    號）進行舉發。原處分機關經查異議人違規屬實，遂於100
    年7月11日以彰監四字第裁64-I00000000號裁決書，裁處罰
    鍰新臺幣（下同）3,900元，並責令申請換領牌照或改正，
    於法應無不合等語。
二、聲明異議意旨略以：系爭機車車牌號碼係因年份已久導致自
    然脫落，而非伊刻意變更污損。本件車牌污損，裁處3, 900
    元，罰則過重，爰依法聲明異議等語。
三、按法院受理交通事件，準用刑事訴訟法之規定；又犯罪事實
    應依證據認定之，無證據不得認定犯罪事實，道路交通管理
    處罰條例第89條前段、刑事訴訟法第154條第2項分別定有明
    文。次按認定犯罪事實所憑之證據，雖不以直接證據為限，
    間接證據亦包括在內；然而無論直接或間接證據，其為訴訟
    上之證明，須於通常一般之人均不致有所懷疑，而得確信其
    為真實之程度者，始得據為有罪之認定，倘其證明尚未達到
    此一程度，而有合理之懷疑存在時，即應為有利於被告之認
    定（最高法院30年上字第816號判例、76年台上字第4986號
    判例參照）。是前揭刑事訴訟法上之罪疑唯輕或罪疑有利於
    被告之原則，於法院審理交通聲明異議案件時，亦有所適用
    。次按「汽車行駛有下列情形之一者，處汽車所有人2,400
    元以上4,800元以下罰鍰，並責令申請換領牌照或改正：一
    、損毀或變造汽車牌照、塗抹污損牌照，或以安裝其他器具
    之方式，使不能辨認其牌號。」；「汽車行駛有下列情形之
    一者，處汽車所有人300元以上600元以下罰鍰，並責令改正
    、補換牌照或禁止其行駛：一、牌照遺失或破損，不報請公
    路主管機關補發、換發或重新申請。」道路交通管理處罰條
    例第13條第1款、第14條第1款分別定有明文。又前開二規定
    ，雖均係規範汽車牌照損毀（或破損）之情形，惟其所造成
    惡害之程度，仍有輕重不同之差別，亦即是前開條例第13條
    第1款條文之「損毀汽車牌照」，係與「變造」、「塗抹污
    損」、「安裝其他器具之方式，使不能辨認其牌照」等情形
    併列；而前開條例第14條第1款條文之「牌照破損」，則與
    「牌照遺失」之情形併列，另同條第3款復規範「號牌污穢
    ，不洗刷清楚或為他物遮蔽，非行車途中因遇雨、雪道路泥
    濘所致」之違規情形。從而將二者併列以觀，並由前開條例
    第13條第1款後段規定之「以安裝其他器具之方式，使不能
    辨認其牌號者」，顯見第13條第1款所謂「損毀汽車牌照」
    ，係指故意將汽車牌照損毀之情形，因此種違規行為，通常
    具有積極逃免交通稽查或刑事偵查之目的，惡害較大；第14
    條第1款之「牌照破損」，則係牌照非因汽車所有人或駕駛
    人故意損毀而破損後（包括因行為人之「過失」或「自然因
    素所形成」所肇致），延不申請換發，導致交通稽查困難之
    情形，較之前開規定，惡害較輕。是以如有汽車牌照破損之
    情形，應視該牌照破損之結果是否為汽車所有人或駕駛人故
    意造成，分別適用不同規定，如無積極證據可認汽車所有人
    或駕駛人有故意毀損汽車牌照行為，自僅能適用前開條例第
    14 條第1款之規定，對於汽車所有人予以科罰，在此合先敘
    明。
四、經查：
  (一)異議人於100年1月23日中午12時55分許，騎乘系爭機車，行
    經彰化縣田中鎮○○路270巷口，經彰化縣警察局田中分局
    田中派出所員警認系爭車輛號牌之號牌污損致無法辨識，此
    有彰化縣警察局彰化分局彰警交字第I00000000號舉發違反
    道路交通管理事件通知單及採證照片2張在卷可稽。是異議
    人所有之系爭機車之車牌號牌確已破損乙節，堪信為真。
  (二)異議人係以系爭機車之車牌號碼係因年份已久導致自然脫落
    等語置辯。惟查，系爭機車係於88年8月出廠，迄至100年7
    月11日裁罰日止均無換發牌照紀錄，有機車車籍查詢資料1
    份在卷可按。且經檢視前揭舉發採證相片可知，車牌上之文
    字及號碼確已呈現嚴重鏽蝕狀況，而該機車係於88年8月出
    廠即使用至今，業如前述，堪認該號牌確有可能因經年累月
    長期風吹日曬雨淋導致發生致號牌號碼漆色脫落等自然污損
    之情形，是異議人所辯，尚非無由。從而原處分機關即難僅
    因系爭車輛號牌之號碼及文字有油漆脫落致無法辨認號牌之
    情形，即認定異議人有故意塗抹污損牌照之行為。再者，系
    爭車輛於本案警員舉發前，別無其他違規紀錄，有系爭車輛
    機車車籍查詢表在卷可按，可知系爭車輛所有人或實際使用
    人應無積極逃免交通稽查或刑事偵查之動機，而故意毀損車
    牌之必要。此外，別無其他積極證據可資認定系爭機車牌照
    之破損，係該機車所有人故意損毀而造成，是殊難遽謂受處
    分人有故意毀損汽車牌照之違規行為，揆諸前開說明，自不
    能論受處分人有道路交通管理處罰條例第13條第1款之違規
    行為，惟依上開舉發採證照片，已足認系爭機車牌照上字體
    確已呈現嚴重鏽蝕之情形，且異議人復亦自承系爭機車之車
    牌號碼已自然脫漆等語，是雖無從認定異議人有道路交通管
    理處罰條例第13條第1款之違規行為，但其既知牌照已經破
    損，猶不即向公路主管機關申請換發或重新申請，其有前開
    條例第14條第1款之違規行為，可堪認定。
五、綜上所述，異議人確有道路交通管理處罰條例第14條第1款
    之違規行為，原處分機關徒以異議人毀損所有系爭機車之牌
    照，逕以同條例第13條第1款規定裁罰，顯有未當。異議人
    聲明異議，請求撤銷原處分免罰，固無理由，然原處分既有
    如上不當之處，應由本院將原處分撤銷，並自為裁罰如主文
    第2項所示之罰鍰，以資適法。
六、據上論斷，應依道路交通管理處罰條例第87條第2項，道路
    交通事件處理辦法第19條，裁定如主文。
中    華    民    國   100    年    9     月    6     日
                            交通法庭  法  官  郭玄義
以上正本證明與原本無異。
如不服本裁定，應於裁定送達後五日內向本院提出抗告狀（須附
抗告狀繕本）。
中    華    民    國   100    年    9     月    6     日
                                      書記官  林婷儀